臺灣臺北地方法院民事判決　　　　　　　94年度訴字第2568號
原　　　告　丁○○
訴訟代理人　陳恂如律師
複代理人　　甲○○
被　　　告　乙○○
　　　　　　丙○○
共　　　同
訴訟代理人　洪錫欽律師
上列當事人間請求返還房屋事件，本院於民國94年8月22日言詞
辯論終結，判決如下：
    主      文
被告乙○○應自坐落台北市○○區○○段2小段464地號內，門牌
號碼台北市○○路48號2樓房屋（即建號：同上段1146號）遷出
。
被告丙○○應將前開房屋騰空遷讓返還原告，並自民國94年4月1
日起至交還前開房屋之日止，按月以新台幣壹拾萬元計算之損害
金。
原告其餘之訴駁回。
訴訟費用由被告負擔。
本判決第1項及第2項於原告供擔保新台幣捌拾萬元後，得假執行
；但被告如以新台幣壹佰柒拾陸萬肆仟肆佰元預供擔保後，得免
為假執行。
原告其餘假執行之聲請駁回。
    事實及理由
一、查，原告起訴主張被告乙○○（下稱乙○○）無權占有，其
    所有坐落台北市○○區○○段2小段464地號內，門牌號碼為
    台北市○○路48號2樓房屋（即建號：同上段1146號，下稱
    系爭房），嗣於審理中發現丙○○（丙○○）亦占有系爭房
    屋，爰追加丙○○為本件被告，核與民事訴訟法第255條第1
    項第1款規定相符，應予准許，合先陳明。
二、原告起訴主張：伊所有系爭房屋，原委由伊配偶之弟何文隆
    （下稱何文隆，已於民國93年3月間去世）管理出租，而丙
    ○○於92年3月12日向何文隆承租系爭房屋，約定租期自92
    年4月1日至94年3月31日止。詎租期屆至後，丙○○卻未將
    系爭房屋返還予伊，並與乙○○共同居住於該屋，致伊受有
    相當租金損害。爰依民法第767條及第179條規定，提起本訴
    等情。並於本院聲明：(一)乙○○應自系爭房屋遷出。(二)丙○
    ○應將系爭房屋騰空交還原告，並自94年4月1日起至返還上
    列房屋日止，按月給付新台幣（下同）120000元。(三)願供擔
    保請准宣告假執行。
三、被告則以：(一)丙○○部分：伊係向何文隆之子何永全繼續承
    租系爭房屋，租期自94年4月1日起至95年3月31日止，月租
    金為100000元。伊並非無權占有系爭房屋，況原告並非系爭
    房屋真正所有權人，提起本訴，為無理由；(二)乙○○部分：
    伊與丙○○為同居人，伊僅為丙○○之占有輔助人，故原告
    訴請伊自系爭房屋遷出，顯無理由等語，資為抗辯。並於本
    院聲明：(一)原告之訴及假執行聲請均駁回。(二)如受不利之判
    決，願供擔保請准宣告免為假執行。
四、按所有人對於無權占有或侵奪其所有物者，得請求返還之，
    民法第767條前段定有明文。本件兩造所爭執者為(一)原告是
    否為系爭房屋所有權人？(二)被告是否無權占有系爭房屋？茲
    分別論述如下：
(一)、原告是否為系爭房屋所有權人？
    按土地登記，謂土地及建築改良物之所有權與他向權利之登
    記，土地法第37條第1項定有明文。且，依該法所為之登記
    ，有絕對效力，此為同法第43條所明定。經查，系爭房屋登
    記為原告所有乙節，有卷附土地及建物登記謄本可參（見本
    院卷第11至12頁），則依上規定，原告自為系爭房屋之所有
    權人甚明。是被告抗辯：系爭房屋為何文隆所有，並非原告
    所有云云，即無可取。
(二)、被告是否無權占有系爭房屋？
  1.丙○○抗辯：系爭房屋原向何文隆承租，嗣何文隆過世後，
    乃向其子何永全承租，並非無權占有云云，固據提出房屋租
    賃契約書為證（見本院卷第26至33頁）。然查，系爭房屋原
    為丙○○向原告委任之何文隆承租，租期自92年4月1日至94
    年3月31日止乙節，固有卷附房屋租賃契約書可參（見本院
    卷第26頁），並為原告所自陳（見本院卷第43頁），然何文
    隆於93年3月過世後，原告並未同意或授權其子何永全出租
    予丙○○，且丙○○亦未舉證何永全出租系爭房屋係經原告
    同意乙事，故丙○○與無權處分人何永全所簽立系爭房屋租
    約，自不得持為其有權占有之正當權源。是丙○○抗辯：系
    爭房屋原向何文隆承租，嗣何文隆過世後，乃向其子何永全
    承租，並非無權占有云云，顯無可取。
  2.乙○○抗辯：伊為丙○○之占有輔助人，故原告訴請伊遷讓
    房屋，自屬無據云云。然查：
    (1)、按質權人、承租人、受寄人或基於其他類似之法律關係
        ，對於他人之物為占有者，該他人為間接占有人，民法
        第941條定有明文。且，雖非親屬，而以永久共同生活
        為目的同居一家者，視為家屬，同法第1123條第3項亦
        有明文。
    (2)、乙○○固為丙○○之男友，此為被告所自陳（見本院卷
        第53頁反面），兩人因而於系爭房屋內同住，但並非即
        謂其係受丙○○指示而占有系爭房屋，自難僅憑其與丙
        ○○同住系爭房屋，即稱其為丙○○之占有輔助人至明
        。故乙○○抗辯：伊為丙○○之占有輔助人，故原告訴
        請伊遷讓房屋，自屬無據云云，自無可採。
(三)、依上說明，原告既為系爭房屋所有權人，而被告無正當權源
    而占有系爭房屋，自屬無權占有，則原告訴請乙○○自系爭
    房屋遷出，丙○○並應將系爭房屋騰空遷讓，返還予原告，
    於法有據，應予准許。
五、又依不當得利之法則請求返還不當得利，以無法律上之原因
    而受利益，致他人受有損害為其要件，故其得請求返還之範
    圍，應以對方所受之利益為度，非以請求人所受損害若干為
    準，無權占有他人土地，可能獲得相當於租金之利益為社會
    通常之觀念（最高法院61年台上字第1695號判例意旨參照）
    。查，丙○○無權占有系爭房屋至今仍未返還予原告，為其
    所自陳（見本院卷第53頁反面），則原告自受有相當租金損
    害已明。本院審酌系爭房屋位於台北市○○區○○路上，為
    一棟樓高12層樓大樓之2樓，房屋面積高達307.81平方公尺
    （含陽台，即93.11坪，見本院卷第11頁之建物謄本），而
    丙○○94年4月1日起承租租金為100000元（見本院卷第30
    頁之房屋租賃契約書），且面對國父紀念館、緊鄰忠孝商圈
    及信義計畫區，生活機能方便，為台北市著名之優質住宅區
    段（見本院卷第55-1頁之地圖所示）等情，認原告受有每月
    相當租金損害為100000元。
六、從而，原告依據民法第767條及179條規定，訴請乙○○自系
    爭房屋遷出，及丙○○應將系爭房屋騰空遷讓，並自94年4
    月1日起至遷讓房屋日止，每月給付其相當租金損害100000
    元部分，為有理由，應予准許。至原告逾此所為請求，即屬
    無據，應予駁回。
七、兩造陳明願供擔保，聲請宣告假執行或免為假執行，經核原
    告勝訴部分，合於法律規定，爰分別酌定相當之擔保金額宣
    告之；原告其餘假執行之聲請，因訴之駁回而失所依據，不
    予准許。
八、本件事證已臻明確，兩造其餘攻擊或防禦方法，經本院審酌
    後，認均與本件之結論無涉，茲不再一一論述，併予敘明。
九、據上論結，本件原告之訴為一部有理由、一部無理由，並依
    民事訴訟法第79條、第85條第1項前段、第390條第2項、第
    392條第2項，判決如主文。
中　　華　　民　　國　　94　　年　　9 　　月　　12　　日
                  民事第一庭    法　官　楊絮雲
以上正本係照原本作成
如對本判決上訴，須於判決送達後20日內向本院提出上訴狀
中　　華　　民　　國　　94　　年　　9 　　月　　12　　日
                                書記官　高秋芬
